【裁判字號】    97,上易,396
【裁判日期】    970715
【裁判案由】    妨害公務
【裁判全文】
臺灣高等法院高雄分院刑事判決         97年度上易字第396號
上  訴  人  甲○○
即  被  告
選任辯護人  焦文城  律師
            施秉慧  律師
上列上訴人因妨害公務案件，不服臺灣高雄地方法院96年度易字
第3657號中華民國97年3 月17日第一審判決（起訴案號：臺灣高
雄地方法院檢察署96年度偵字第9996號），提起上訴，本院判決
如下：
     主  文
原判決關於甲○○犯妨害公務執行罪、侮辱公務員罪及定執行刑
部分，均撤銷。
甲○○犯妨害公務執行罪，處有期徒刑壹年，減為有期徒刑陸月
，如易科罰金，以新台幣壹仟元折算壹日。
    事    實
一、甲○○於96年3月31日1時55分前某時，駕駛車牌號碼N4-886
    5 號自小客車搭載王基爵，沿高雄市三民區○○○路由西往
    東方向行駛，嗣於同日1 時55分許，行至該路段149 號前，
    因欲停車而倒車之際，不慎撞及由吳泳萬所駕駛停放於該處
    之和欣汽車客運股份有限公司（下稱和欣客運）所有車牌號
    碼602-FJ號營業用大客車之車頭右側（幸無人成傷），甲○
    ○先將車駛離，停放附近後折返現場與王基爵共同辱罵吳泳
    萬（此部分公然侮辱罪已判決確定），經警到場處理，將王
    基爵帶回高雄市政府警察局三民第一分局長明派出所（下稱
    長明派出所），嗣於96年3 月31日6 時30分許長明派出所警
    員黃豐儀接獲通報，得知甲○○所駕駛之上開自小客車停放
    在高雄市三民區○○○路304 號前，隨同警員吳儒宗、洪振
    欽、尤政強等人前往處理，果見甲○○趴在該車內駕駛座上
    睡覺，經黃豐儀要求甲○○出示身分證明文件，及下車接受
    呼氣酒精濃度測試時，甲○○竟基於侮辱公務員、妨害公務
    員依法執行職務之犯意，除以「幹你娘」、「警察在搖擺三
    小」（台語）等言詞，辱罵正執行公務之警員黃豐儀、尤政
    強外，並拒絕下車接受呼氣酒精濃度之測試，復以拳打腳踢
    施暴拒捕。經警依法逮捕甲○○並將其押解下車，詎甲○○
    仍持續施以不法腕力，企圖掙脫手銬，並沿路大喊警察打人
    等語，妨害警員依法執行職務。
二、案經高雄市政府警察局三民第一分局移送臺灣高雄地方法院
    檢察署檢察官偵查起訴。
    理    由
壹、程序方面：
    本件被告甲○○所犯為死刑、無刑徒刑或最輕本刑為3 年以
    上有期徒刑以外之罪，其於本院審理程序中就被訴事實為有
    罪之陳述，經審判長告知簡式審判程序之旨，並聽取檢察官
    及被告之意見後，本院裁定進行簡式審判程序審理。
貳、實體方面
一、訊據上訴人即被告甲○○對上開事實供承不諱，核與證人黃
    豐儀、吳儒宗、洪振欽於原審所證述情節相符，並有警員黃
    豐儀所出具之職務報告書1 份在卷足憑，事證明確，被告甲
    ○○之犯行堪以認定。
二、按刑法第135 條第1 項之罪，以對於公務員依法執行職務時
    施強暴脅迫為要件。此之所謂施強暴，不以對於公務員之身
    體直接實施暴力為限，凡以公務員為目標，而對物或對他人
    施暴力，其結果影響及於公務員之執行職務者，亦屬之；且
    所稱「強暴」，係指一切有形力即物理力之行使，不問其係
    對人或對物為之均包括在內（參最高法院84年度台非字第33
    3 號、82年度台上字第608 號判決要旨）。次按刑法第140
    條侮辱公務員罪，屬妨害國家公務之執行，為侵害國家法益
    ，並非侵害個人法益之犯罪，如對於公務員二人以上依法執
    行職務時，當場侮辱，仍屬單純一罪，並無刑法第55條想像
    競合犯之適用（最高法院85年度台非字第238 號判例意旨）
    。本件被告甲○○同時辱罵依法執行酒測職務之警員黃豐儀
    、尤政強，並對該2 警員拳打腳踢施以強暴，仍各論以一侮
    辱公務員罪、妨害公務員依法執行職務罪，而非數罪。又如
    數行為於同時同地或密切接近之時地實施，侵害同一之法益
    ，各行為之獨立性極為薄弱，依一般社會健全觀念，在時間
    差距上，難以強行分開，在刑法評價上，以視為數個舉動之
    接續施行，合為包括之一行為予以評價，較為合理，則屬接
    續犯，而為包括之一罪（參最高法院86年台上字第3295號判
    例意旨）。核被告甲○○上開所為，係犯刑法第135 條第1
    項之對於公務員依法執行職務時施強暴罪，及同法第140 條
    第1 項之於公務員依法執行職務時當場侮辱罪，其對黃豐儀
    、尤政強當場辱罵並施強暴，係基於一個妨害公務之犯意而
    發生，行為不可分割，為想像競合關係，應從一重之妨害公
    務執行罪處斷。檢察官起訴書漏載被害人尤政強部分，惟此
    部分與已起訴部分有實質上一罪關係，為起訴效力所及，本
    院自應一併審究。
三、原審對被告甲○○上開被訴部分予以論罪科刑，固分無見，
    惟查被告對依法執行職務之警員當場辱罵並施強暴，係基於
    一個妨害公務之犯意而發生，行為不可分割，係想像競合關
    係，應從一重之妨害公務執行罪處斷，已如前述，原判決論
    以數罪併罰，尚有未洽，被告上訴意旨，執此指摘原判決此
    部分不當，為有理由，應由本院將原判決關於被告甲○○犯
    妨害公務執行罪、侮辱公務員罪及定執行刑部分，均予撤銷
    改判；審酌被告於員警到場處理糾紛時，拒絕下車接受酒測
    ，對員警拳打腳踢，氣焰高張不知收斂，蔑視國家公權力行
    使甚鉅，念其事後已坦承犯行，並向執勤警員黃豐儀道歉，
    有黃豐儀出具之聲明書1 紙附卷可證，顯見已有悔意等一切
    情狀，量處如主文第2 項所示之刑，又被告本件犯罪時間均
    為96年3 月31日，係在96年4 月24日以前，符合中華民國九
    十六年罪犯減刑條例所定之減刑條件，應依該條例第2 條第
    1 項第3 款規定，減其宣告刑2 分之1 ，並諭知易科罰金之
    折算標準。
據上論斷，應依刑事訴訟法第369條第1項前段、第364條、第299
條第1 項前段、刑法第135 條第1 項、第140 條第1 項、第55條
、第41條第1 項前段、中華民國96年罪犯減刑條例第2 條第1 項
第3款 、第7 條、第9 條，判決如主文。
本案經檢察官郭振昌到庭執行職務。
中    華    民    國    97    年    7    月    15    日
                  刑事第三庭    審判長法  官   周賢銳
                                      法  官   黃仁松
                                      法  官   黃憲文
以上正本證明與原本無異。
不得上訴。
中    華    民    國    97    年    7    月    15    日
                                      書記官   施耀程
附錄本判決論罪科刑法條：
刑法第135條第1 項：
對於公務員依法執行職務時，施強暴脅迫者，處3 年以下有期徒
刑、拘役或300 元以下罰金。
刑法第140 條第1 項（侮辱公務員公署罪）
於公務員依法執行職務時，當場侮辱，或對於其依法執行之職務
公然侮辱者，處6 月以下有期徒刑、拘役或1 百元以下罰金。


司法院資訊處製作；財團法人民間司法改革基金會備份。
